【裁判字號】    97,簡上,687
【裁判日期】    971031
【裁判案由】    詐欺
【裁判全文】
臺灣桃園地方法院刑事判決             97年度簡上字第687號
公  訴  人  桃園地方法院檢察署檢察官
上  訴  人  乙○○
上列上訴人即被告因詐欺案件，不服本院民國97年8 月4 日97年
度桃簡字第823 號第一審刑事簡易判決（聲請簡易判決處刑案號
：96年度偵字第11826 號），提起上訴，本院管轄之第二審合議
庭判決如下：
    主  文
上訴駁回。
    事  實
一、乙○○於民國86年間，因竊盜案件，經臺灣士林地方法院判
    處有期徒刑4 月，緩刑3 年確定；又於88年間，因竊盜、無
    故侵入住宅案件，經臺灣士林地方法院判處有期徒刑1 年4
    月刑前強制工作3 年、有期徒刑3 月，應執行有期徒刑1 年
    6 月確定，刑前強制工作3 年，強制工作執行中經裁定免予
    繼續執行確定，上開緩刑宣告則經裁定撤銷，與上開應執行
    之有期徒刑1 年6 月接續執行，執行中經假釋，於91年12月
    13日縮刑假釋期滿，未經撤銷假釋，未執行之刑以執行論而
    執行完畢；又於92年間，因竊盜案件，經最高法院判處有期
    徒刑1 年2 月，刑前強制工作3 年，強制工作執行中經裁定
    免予繼續執行確定，有期徒刑部分於95年4 月15日縮刑執行
    完畢；又於91年11月間犯詐欺（提供帳戶幫助詐欺）案件，
    經臺灣臺地方法院判處有期徒刑5 月確定，於96年1 月16日
    易科罰金執行完畢；竟不思悔改。明知某不詳姓名成年人與
    其正犯成年成員不自行申辦銀行帳戶，而要求其提供金融帳
    戶之存摺、提款卡，係擬供為詐欺等不法犯罪行為贓款匯入
    之人頭帳戶之用，竟基於幫助詐欺取財之犯意，於95年5 月
    18日，在臺北市臺北富邦銀行北投分行開立帳號0000000000
    00號帳戶而取得存摺與提款卡各1 枚，並於95年5 月18日開
    戶後至95年5 月21日前某日，在臺灣地區某地，將上開帳戶
    之存摺、提款卡交付予該不詳姓名成年人，併告知密碼。該
    不詳姓名成年人與該集團某成年成員，意圖為自己不法之所
    有，基於詐欺之犯意聯絡，於95年5 月20日，由該成年成員
    在網路線上遊戲天堂掛網賣天幣，提供電話號碼0000000000
    號行動電話供連絡。住於桃園縣大園鄉之甲○○於同日18時
    28分許，在網路上見及該訊息，乃撥打該電話與該成年成員
    聯絡，表示欲購買折合新臺幣（下同）1,000 元之天幣。該
    成年成員乃接續於95年5 月20日至同年月24日間，在電話中
    接續向甲○○佯稱：「妳要去提款機匯款1,000 元」、「匯
    款要有提貨編號，妳要再依我指示去操作提款機，匯款24,
    507 元」、「這個帳號是錯誤的，錢並沒有收到。妳要再匯
    20,000元整合帳戶」、「妳再匯入另1 個帳號15,983元」、
    「我的帳號無法使用，妳再匯入另1 個帳號9,999 元來整合
    」、「這個帳號已經卡死，要請高層人員處理要匯50,000
    元至100,000 元的保證金，之前現金匯款可算入保證金裏，
    你再匯30,000元，湊50,000元就可以把錢拿回去」各云云，
    使甲○○信以為真而陷於錯誤，分別於95年5 月21日13時26
    分許，在中國信託商業銀行自動櫃員機，轉帳1,000 元入南
    投名間郵局00000000000000號帳戶內；於95年5 月21日16
    時52分許，在中國信託商業銀行自動櫃員機，轉帳24,507元
    入新竹國際商業銀行內壢分行帳號0000000000000000000 號
    戶內；於95年5 月21日，在臺北富邦銀行自動櫃員機，存款
    20,000元入乙○○上開臺北富邦銀行北投分行帳戶內；於95
    年5 月22日，在中國信託商業銀行自動櫃員機，轉帳15,983
    元入新竹國際商業銀行內壢分行帳號0000000000000000000
    號戶內；於95年5 月23日12時25分許，在國泰世華銀行自動
    櫃員機，轉帳9,999 元入臺北國際商業銀行海山分行帳號
    0000000000000000號李釗弘帳戶內（另案辦理）；於95年5
    月24日10時36分、同日10時38分許，各在臺北富邦銀行自動
    櫃員機，存款29,000元、1,000 元入乙○○上開臺北富邦銀
    行北投分行帳戶內。上開存入、轉帳入乙○○、李釗弘帳戶
    之款項，各於存入、轉入同日，即經正犯成員以跨行卡片提
    款方式提領一空。於95年9 月24日，甲○○存入29,000元、
    1,000 元入乙○○上開帳戶後，發覺其匯出之款項並未如對
    方所言匯回到其帳戶，而該成年成員仍於電話中對之佯稱：
    你再匯50,000元過來，要100,000 元保證金云云，甲○○發
    覺有異始知受騙，報警循線查獲乙○○犯罪。
二、案經桃園縣政府警察局大園分局報告臺灣桃園地方法院檢察
    署檢察官偵查後聲請以簡易判決處刑。
    理  由
一、訊據被告乙○○固坦承有於前開時、地，開立上開銀行帳戶
    之事實；惟辯稱：伊上開帳戶之存摺、提款卡於95年5 月18
    日遺失，伊不知道被害人有把錢匯入伊之帳戶，伊係後來接
    獲通知方才知悉；伊另案雖亦因交付帳戶之存摺、提款卡與
    他人而構成幫助詐欺經判處有期徒刑5 月確定在案，但該判
    決係於96年宣判，係在本案遺失存摺之後，故伊並不知遺失
    存摺會有責任，伊否認有幫助詐欺取財犯行云云。惟查：
（一）上揭詐欺犯行，業據證人甲○○於警詢時指述綦詳，並有
      郵局查詢未印摺交易詳情乙份、吳弘偉上開帳戶客戶基本
      資料乙份、開戶與印鑑資料影本乙份、臺北富邦銀行被告
      上開帳戶資料明細乙份、對帳單細項乙份；李釗弘上開帳
      戶開戶與印鑑資料影本乙份、交易明細乙份、中國信託銀
      行自動櫃員機交易明細影本3 份、臺北富邦銀行自動櫃員
      機交易明細影本3 份、國泰世華銀行客戶交易明細表影本
      乙份可稽，堪見詐騙集團有於上揭時、地使用被告上開帳
      戶為詐欺行為無訛。
（二）依臺北富邦銀行被告上開帳戶資料明細與對帳單細項各乙
      份顯示，被告上開帳戶係於95年5 月18日開戶，開戶當日
      存入1,000 元，當日即以提款卡領出；而於95年5 月21日
      、同年月24日分別有被害人匯入上開3 筆金額，並經以提
      款卡提領一空乙節，足認該詐欺集團成員知悉該提款卡之
      密碼，而能順利以提款卡提領款項等情。復被告於警詢、
      偵查及本院審理中陳稱，該帳戶係辦理存摺當日即95年5
      月18日遺失的，伊開戶係為日後找到工作後作薪資轉帳之
      用，當時不知道會被拿去盜用，故無報警掛失云云；惟查
      ，被告開立帳戶如係為作日後薪資轉帳之用，則其於開戶
      當日遺失，為能順利供為薪資轉帳之用，理應前往掛失申
      請補發，實無於遺失後既不掛失補發，亦不報警處理之理
      。又依被告所涉臺灣臺北地方法院95年度易字第1598號詐
      欺案件刑事判決之記載，被告於91年11月間，亦有將其在
      中國國際商業銀行城中分行帳戶之存摺、提款卡交付予他
      人供為詐欺之人頭帳戶之用，且被告於該案94年05月26日
      偵查中亦辯稱，91年11月15日有去開戶，開戶後，原本要
      去找工作，工作沒找到，皮包就遺失了云云。被告前後兩
      案辯詞同屬一致，可見被告早知悉詐欺集團以人頭帳戶供
      為詐欺款項匯入之手法，縱該案判決係於本案存摺遺失後
      才宣判，但該案宣判前之偵審程序業已歷經許久，被告既
      經偵審程序，早應知悉帳戶遭他人使用有遭刑事追訴之風
      險，更應由前開案件之經驗而知其嚴重性，速辦掛失並報
      警處理；然本案被告於偵查及本院審理中竟仍辯稱：當時
      不知道會被拿去盜用，故無報警掛失云云，實大違常理。
      況該帳戶於被害人款項匯入後，均於同日經以提款卡提領
      一空，益徵係其交付存摺、提款卡與詐欺集團成員，併告
      知密碼，方得以順利提領款項。另徵諸詐欺取財犯罪集團
      既知利用他人之帳戶掩飾犯罪所得，應非愚昧之人，當知
      社會上一般人如帳戶存摺、提款卡、提款密碼遺失或遭竊
      ，為防止拾（竊）得之人盜領存款或供作不法使用，必會
      於發現後立即報警或向金融機構辦理掛失止付，在此情形
      下，其等如仍以該帳戶作為犯罪工具，則在被害人將款項
      匯入該帳戶後，極有可能因帳戶所有人掛失止付而無法提
      領，則其等大費周章從事犯罪之行為，卻只能平白無故替
      原帳戶所有人匯入金錢，此等損人不利己之舉，聰明狡詐
      之犯罪集團應無可能為之，換言之，犯罪集團份子為確信
      帳戶所有人不會報警或掛失止付，確定其等能自由使用該
      帳戶提款、轉帳，方能恃無忌憚要求被害人匯款至該指定
      帳戶。依此，更徵上開帳戶之存摺、提款卡與密碼，確係
      被告自己交付犯罪集團份子無誤。
（三）綜上所述，被告上開所辯，為卸責之詞，不足採信。本案
      事證已經明確，被告犯行堪以認定，應依法論科。
二、刑法及刑法施行法部分條文業經修正公布，並均於95年7 月
    1 日施行。修正後刑法第2 條第1 項規定，係規範行為後法
    律變更所生新舊法律比較適用之準據法，於修正後刑法施行
    後，應適用修正後刑法第2 條第1 項規定之從舊從輕之原則
    為比較；修正後刑法第2 條第2 項，則為同條第1 項之特別
    規定，於修正後刑法施行後，關於非拘束人身自由之保安處
    分，應依修正後刑法第2 條第2 項之規定，適用裁判時之法
    律。又修正後刑法第35條，乃刑之重輕之法定次序與標準，
    應適用裁判時之修正後刑法第35條之規定。修正後刑法第2
    條第1 項係採從舊從輕原則，適用最有利於行為人之法律。
    比較時應就罪刑有關之共犯、未遂犯、連續犯、牽連犯、結
    合犯，以及累犯加重，自首減輕暨其他法定加減原因（如身
    分加減）與加減例等一切情形，綜其全部之結果而為比較。
    關於易科罰金之折算標準、易服勞役之折算標準及期限、罰
    金與死刑是否併予執行、多數有期徒刑定應執行之刑時之最
    高刑期之限制等之修正，事涉行為人易刑折算標準金額之多
    寡與期限之長短及定執行刑時能否就罰金刑併予執行或有期
    徒刑定應執行之刑時最高度之限制，應依修正後刑法第2 條
    第1 項規定，適用最有利於行為人之法律。拘束人身自由之
    保安處分，並非屬修正後刑法第2 條第2 項規定應適用裁判
    時法之範圍，除有特別規定者外，應依修正後刑法第2 條第
    1 項規定，適用最有利於行為人之法律。從刑附屬於主刑，
    除法律有特別規定者外，依主刑所適用之法律。惟如無有利
    或不利情形，即新舊法處罰之輕重相同，無比較適用之問題
    ，非修正後刑法第2 條第1 項所指法律有變更，即無修正後
    刑法第2 條第1 項之適用，應依一般法律適用原則，適用裁
    判時法。惟如逕行適用行為時法，因結果並無不同，對判決
    不生影響，上訴審毋庸撤銷改判（以上參考最高法院95年5
    月23日刑事庭第8 次會議決議、95年11月7 日第21次刑事庭
    會議紀錄及最高法院24年上字第4634號、24年上字第5292號
    、27年上字第2615號判例）。本件被告行為後法律有變更，
    關於法定罰金刑最低度部分，由修正前刑法第33條第5 款規
    定為銀元一元以上，依罰金罰鍰提高標準條例第一條前段提
    高10倍為銀元10元（折算為新臺幣30元）以上，修正後刑法
    第33條第5 款則修正為新臺幣1,000 元以上，以百元計算；
    就幫助犯部分，由修正前之幫助他人犯罪者，為從犯，修正
    為幫助他人實行犯罪行為者，為幫助犯；就累犯部分，由修
    正前之受有期徒刑之執行完畢，或受無期徒刑或有期徒刑一
    部之執行而赦免後，5 年以內再犯有期徒刑以上之罪者，為
    累犯，累犯之規定，於前所犯罪依軍法或於外國法院受裁判
    者，不適用之，修正為受徒刑之執行完畢，或一部之執行而
    赦免後，5 年以內故意再犯有期徒刑以上之罪者，為累犯，
    第98條第2 項關於因強制工作而免其刑之執行者，於受強制
    工作處分之執行完畢或一部之執行而免除後，5 年以內故意
    再犯有期徒刑以上之罪者，以累犯論，累犯之規定，於前所
    犯罪在外國法院受裁判者，不適用之；就罰金刑之加減部分
    ，修正前規定罰金刑加減僅加減其最高度，最低度毋庸加減
    ，修正後之規定則就最高度及最低度同加減之。而就易科罰
    金之折算標準部分，由修正前刑法第41條第1 項前段規定（
    得以銀元1 元以上3 元以下折算一日），並依修正前罰金罰
    鍰提高標準條例第2 條規定提高100 倍為銀元100 元以上
    300 元以下（即新臺幣300 元以上900 元以下）折算一日，
    修正後刑法第41條第1 項前段則修正為得以新臺幣1,000 元
    、2,000 元或3,000 元折算一日，裁判時罰金罰鍰提高標準
    條例第2 條並已刪除。本件就罪刑部分，比較行為時法與裁
    判時法，關於罰金刑最低度，縱裁判時法得依幫助犯減輕，
    減輕後之罰金刑最低度，亦較行為時法為重，以行為時法有
    利於被告，應適用行為時法。核被告所為，係犯修正前刑法
    第30條第1 項前段、刑法第339 條第1 項之幫助詐欺取財罪
    。被告於86年間，因竊盜案件，經臺灣士林地方法院判處有
    期徒刑4 月，緩刑3 年確定；又於88年間，因竊盜、無故侵
    入住宅案件，經臺灣士林地方法院判處有期徒刑1 年4 月刑
    前強制工作3 年、有期徒刑3 月，應執行有期徒刑1 年6 月
    確定，刑前強制工作3 年，強制工作執行中經裁定免予繼續
    執行確定，上開緩刑宣告則經裁定撤銷撤銷，與上開應執行
    之有期徒刑1 年6 月接續執行，執行中經假釋，於91年12月
    13 日 縮刑假釋期滿，未經撤銷假釋，未執行之刑以執行論
    而執行完畢；此有臺灣桃園地方法院檢察署刑案資料查註記
    錄表、臺灣高等法院被告前案紀錄表各1 份可按。被告於受
    此有期徒刑執行完畢後，5 年內故意再犯本件有期徒刑以上
    之刑之罪，為累犯，應依修正前刑法第47條規定，依法加重
    其刑。上開成年之正犯成員間，就上開犯行為有犯意聯絡與
    行為分擔之共同正犯，惟被告僅係基於幫助詐欺取財意思，
    並僅提供該帳戶之存摺、提款卡，並告知密碼，供為贓款匯
    入、提領之帳戶，係提供詐欺取財構成要件以外之助力，為
    詐欺取財罪之幫助犯，並依修正前刑法第30條第2 項規定，
    依法減輕其刑。其刑有加減，先加重後減輕之。被告幫助正
    犯詐欺被害人之幫助行為僅一個，雖正犯施用詐術使被害人
    數次交付財物，係正犯該次詐欺取財行為使被害人分次交付
    財物之結果，祇成立1 詐欺取財罪；被告為幫助犯，亦祇成
    立1 幫助詐欺取財罪。又按中華民國九十六年罪犯減刑條例
    業經於96年7 月4 日公布，同年月6 日生效，依該條例第十
    六條規定，自96年7 月16日施行；被告犯罪係在96年4 月24
    日以前，又無該條例所規定不得減刑之情形，應依該條例第
    2 條第1 項第3 款規定，減其宣告刑2 分之1 。原審基此認
    定，援引刑事訴訟法第449 條第1 項前段，刑法第2 條第1
    項前段、第339 條第1 項、修正前刑法第33條第5 款、第47
    條、第30條第1 項前段、第2 項、第41條第1 項前段，中華
    民國96年罪犯減刑條例第2 條第1 項第3 款、第7 條、第9
    條，刑法施行法第1 條之1 第1 項、第2 項前段，修正前罰
    金罰鍰提高標準條例第2 條等規定，逕以簡易判決判處被告
    有期徒刑6 月，如易科罰金，以銀元300 元即新臺幣900 元
    折算1 日，減為有期徒刑3 月，如易科罰金，以銀元300 元
    即新臺幣900 元折算1 日，經核認事用法並無不合，量刑亦
    稱妥適，應予維持。被告提起上訴，仍執陳詞，否認犯罪，
    核無理由，應予駁回。
據上論斷，應依刑事訴訟法第455 條之1 第1 項、第3 項、第36
8 條，判決如主文。
本案經檢察官黃怡菁庭執行職務。
中    華    民    國    97    年    10    月    31    日
                  刑事第十庭   審判長 法  官  江德民
                                      法  官  蘇昌澤
                                      法  官  華奕超
以上正本證明與原本無異
不得上訴。
                                      書記官  常毓生
中    華    民    國    97    年    11    月    5     日


司法院資訊處製作；財團法人民間司法改革基金會備份。
